臺灣桃園地方法院刑事裁定　　　　　　 100年度聲字第1523號
聲　請　人　臺灣桃園地方法院檢察署檢察官
被　　　告　翁逸翔
上列聲請人因被告違反毒品危害防制條例案件，聲請單獨宣告沒
收（99年度聲沒字第236 號），本院裁定如下：
    主  文
扣案如附表編號1 至3 所示第一級毒品海洛因壹包、第二級毒品
甲基安非他命貳拾包均沒收銷燬。
其餘聲請駁回。
    理  由
一、聲請意旨略以：被告翁逸翔因施用毒品等案件，業經本院以
    99年度毒聲字第1183號裁定觀察、勒戒後，因認無繼續施用
    毒品之傾向，經臺灣桃園地方法院檢察署檢察官於99年4 月
    20日以99年度毒偵緝字第130 號、99年度毒偵字第990 、12
    16號不起訴處分確定在案，惟扣案如附表所示之第一級毒品
    海洛因1 包、第二級毒品甲基安非他命2 包、21包、第三級
    毒品愷他命暨第四級毒品麻黃素9 顆，經送鑑定均有如附表
    所示之毒品成分，有如附表所示之鑑定書在卷可稽，爰依法
    聲請宣告沒收銷燬等語。
二、按違禁物不問屬於犯人與否沒收之，且違禁物得單獨宣告沒
    收，若案件未起訴者，應由檢察官聲請法院以裁定沒收之，
    此為刑法第38條第1 項第1 款、第40條第2 項所明定，並經
    司法院18年院字第67號著有解釋；查獲之毒品及專供製造或
    施用毒品之器具均沒收銷燬之，毒品危害防制條例第18條第
    1 項前段亦有明文。查被告翁逸翔因施用毒品等案件，業經
    臺灣桃園地方法院檢察署檢察官於99年4 月20日以99年度毒
    偵緝字第130 號、99年度毒偵字第990 、1216號不起訴處分
    書為不起訴處分確定在案，經本院核閱該不起訴處分書後認
    為無誤，被告為警查扣如附表所示之物，經送臺灣檢驗科技
    股份有限公司、內政部警政署刑事警察局、憲兵司令部刑事
    鑑識中心鑑定，結果認分別有第一級毒品海洛因、第二級毒
    品甲基安非他命、第三級毒品愷他命暨第四級毒品麻黃素成
    分如附表，有各該鑑定機關出具之書面鑑定意見在卷可憑，
    並有各該桃園縣政府警察局搜索扣押筆錄、扣押物品目錄表
    、扣案物品照片在卷可稽。從而，就如附表編號1 至3 所示
    之第一級毒品海洛因及第二級毒品甲基安非他命部分，均屬
    違禁物，參以盛裝前開毒品之包裝袋，以現今所採行之鑑驗
    方式，包裝袋仍會殘留微量毒品而無法將之完全析離（有法
    務部調查局調科壹字第093623965550號函可資參佐），是以
    連同經查獲之前開毒品，依毒品危害防制條例第18條第1項
    前段規定，均應宣告沒收銷燬，揆諸前揭說明，本案聲請就
    此部分核無不合，應予准許。至鑑驗中所費失之毒品，既已
    滅失，爰不再諭知沒收銷燬，併此敘明。
三、第按「施用或持有第三、四級毒品，因其可罰性較低，九十
    八年五月二十日修正前之毒品危害防制條例乃予除罪化（修
    正後就持有第三級毒品純質淨重二十公克以上者，已制定刑
    罰）。惟鑑於第三級毒品係管制藥品，特於同條例第十一條
    之一明定無正當理由，不得擅自持有；第十八條第一項後段
    復規定查獲之第三、四級毒品，無正當理由而擅自持有者，
    沒入銷燬之。從而，依同條例第十八條第一項後段應沒入銷
    燬之毒品，應係專指查獲之施用、持有第三級毒品而言；倘
    係因販賣而經查獲之第三級毒品，既屬同條例第四條第三項
    明文規定應處罰之犯罪行為，即非該條項應沒入銷燬之範圍
    。又毒品危害防制條例第十九條第一項所定『供犯罪所用或
    因犯罪所得之物』，係指犯同條例第四條至第九條、第十二
    條、第十三條或第十四條第一項、第二項之罪所用或所得之
    物，不包括毒品本身在內，自不得為第三級毒品之沒收依據
    ，亦即犯同條例第四條第三項之販賣第三級毒品罪，其供犯
    罪所用之物，當指『供販賣第三級毒品所用之物』而言，第
    三級毒品本身為販賣之標的，為遂行販賣該毒品使用之物，
    始屬『供犯罪（犯第四條第三項之販賣第三級毒品罪）所用
    之物』，其理至明。同條例對於因販賣而查獲之第三級毒品
    之沒收，並無特別規定，如其行為已構成犯罪，則該毒品即
    屬不受法律保護之違禁物，應回歸刑法之適用，依刑法第三
    十八條第一項第一款之規定沒收之。原判決明查獲之第三
    級毒品，應依毒品危害防制條例第十八條第一項之規定宣告
    沒收等情，顯有判決適用法則不當之違法（最高法院99年台
    上字第338 號裁判意旨足供參照）」。準此，單純持有第三
    、四級毒品除純質淨重已達20公克以上而構成違反毒品危害
    防制條例第11條第5 項、第6 項之罪者外，並無科處刑罰之
    規定，亦難指行為人所持各該毒品為刑法第38條第1 項第1
    款規定之違禁物。從而，如附表編號4 所示第三級毒品愷他
    命暨第四級毒品麻黃素9 顆，應非由法院宣告沒收銷燬，當
    依同條例第18條第1 項中段規定，另由查獲機關依法沒入銷
    燬，本案聲請就此部分依法未合，為無理由，應予駁回。
四、爰依刑事訴訟法第220 條，毒品危害防制條例第18條第1 項
    前段、刑法第11條前段、第40條第2 項，裁定如主文。
中    華    民    國   100    年    5     月    16    日
                  刑事第十一庭  法  官  吳宗航
以上正本證明與原本無異。
如不服本裁定，應於裁定送達後5 日內向本院提出抗告狀。
                                書記官  劉乙錡
中    華    民    國   100    年    5     月    19    日
┌──┬──────┬─────┬─────┬────┬─────┬────┬─────┐
│編號│偵查案號    │保管字號  │扣案時間  │物品    │鑑定結果  │數量    │附註      │
│    │            │          │          │        │          │        │          │
├──┼──────┼─────┼─────┼────┼─────┼────┼─────┤
│1   │98年度毒偵字│98年度安保│98年9 月22│顆粒2包 │經檢出第二│共驗餘淨│憲兵司令部│
│    │第4804號（99│管字第1344│日下午6時 │        │級毒品甲基│重2.0016│刑事鑑識中│
│    │年度毒偵緝字│號        │          │        │安非他命成│公克    │心鑑定書  │
│    │第130 號）  │          │          │        │分        │        │          │
├──┼──────┼─────┼─────┼────┼─────┼────┼─────┤
│2   │98年度毒偵字│99年度保管│98年12月8 │白色粉末│經檢出第一│驗餘毛重│臺灣檢驗科│
│    │第5912號（99│字第922 號│日下午1 時│1包     │級毒品海洛│0.8891公│技股份有限│
│    │年度毒偵緝字│          │40分      │        │因成分    │克      │公司濫用藥│
│    │第130 號）  │          │          │        │          │        │物檢驗報告│
├──┼──────┼─────┼─────┼────┼─────┼────┼─────┤
│3   │99年度毒偵字│99年度安保│99年3 月10│白色晶體│經檢出第二│共驗餘毛│內政部警政│
│    │第1216號    │管字第375 │日下午5 時│21 包   │級毒品甲基│重10.4公│署刑事警察│
│    │            │號        │45分      │        │安非他命成│克      │局鑑定書  │
│    │            │          │          │        │分        │        │          │
├──┼──────┼─────┼─────┼────┼─────┼────┼─────┤
│4   │同上        │同上      │同上      │藥丸9顆 │經檢出第三│共驗餘淨│憲兵司令部│
│    │            │          │          │        │級毒品愷他│重2.6362│刑事鑑識中│
│    │            │          │          │        │命及第四級│公克    │心鑑定書  │
│    │            │          │          │        │毒品麻黃素│        │          │
│    │            │          │          │        │成分      │        │          │
└──┴──────┴─────┴─────┴────┴─────┴────┴─────┘